臺灣屏東地方法院交通事件裁定　　　　100年度交聲字第204號
原處分機關　交通部公路總局高雄區監理所屏東監理站
異　議　人
即受處分人　黃曉娟
上列受處分人因違反道路交通管理處罰條例案件，對於交通部公
路總局高雄區監理所屏東監理站民國100 年5 月18日所為之裁決
處分（處分案號：屏監違字第裁82-V00000000號）聲明異議，本
院裁定如下：
    主  文
異議駁回。
    理  由
一、原處分意旨略以：異議人即受處分人黃曉娟所有車號WF-454
    1 號自小客車，於民國100 年4 月3 日下午5 時35分許，停
    放在屏東縣屏東市○○路公有停車場內身心障礙者專用停車
    位，未將「身心障礙者專用停車位識別證」放置車內供查核
    檢驗，而有於身心障礙專用停車位違規停車事實，由屏東縣
    政府警察局交通警察隊員警拍照後製單逕行舉發，嗣原處分
    機關即交通部公路總局高雄區監理所屏東監理站認異議人上
    開情形，違反道路交通管理處罰條例第56條第1 項第10款之
    規定，裁處異議人罰鍰新臺幣（下同）1,200 元等語。
二、聲明異議意旨詳如附件聲明異議狀所載。
三、按「汽車駕駛人停車時，有於身心障礙專用停車位違規停車
    之情形者，處1,200 元罰鍰」、「本條例之處罰，受舉發違
    反道路交通人，認為受舉發之違規行為應歸責他人者，應於
    舉發違反道路交通管理事件通知單應到案日期前，檢附相關
    證據及應歸責人相關證明文件，向處罰機關告知應歸責人，
    處罰機關即另行通知應歸責人到案依法處罰。逾期未依規定
    辦理者，仍依本條例各該違反條款規定處罰」，道路交通管
    理處罰條例第56條第1 項笫10款、第85條第1 項定有明文。
四、次按「公共停車場應保留百分之2 比例做為身心障礙者專用
    停車位，車位未滿50個之公共停車場，至少應保留1 個身心
    障礙者專用停車位。非領有專用停車位識別證明之身心障礙
    者或其家屬，不得違規佔用。前項身心障礙者專用停車位之
    設置地點、空間規劃、使用方式、識別證明之核發及違規佔
    用之罰則等由中央主管機關會同交通、營建等相關單位定之
    」；「身心障礙者本人或同一戶籍之家屬一人得申請身心障
    礙者專用停車位識別證明。前項證明包括身心障礙者專用停
    車位識別證，及身心障礙者專用車輛牌照。申請專用停車位
    識別證明者，應就專用停車位識別證或專用牌照擇一申請。
    」；又「使用身心障礙者專用停車位者，除掛有專用牌照之
    車輛外，應將專用停車位識別證置於汽車擋風玻璃明顯處或
    黏貼於機車車首，以供查核檢驗。」；及「專用停車位識別
    證應由身心障礙者本人親自持用或家屬乘載身心障礙者本人
    時持用。前項家屬如未乘載身心障礙者本人時，不得使用專
    用停車位識別證。」身心障礙者保護法笫48條、身心障礙者
    專用停車位設置管理辦法第6 條第1 項至第3 項、笫9 條笫
    1 項及第12條第1 項、第2 項分別定有明文。準此，身心障
    礙者如欲使用專用停車位，尚須申請專用證明停車位識別，
    且由其本人親自持用或由家屬搭載時持用。
五、經查：
  (一)本案車主即異議人黃曉娟於法定期間內未申辦移轉歸責手續
    ，爰依上開道路交通管理處罰條例第85條第1 項規定處罰汽
    車所有人，合先敘明。
  (二)異議人確有於上揭時間，將該車停放上揭路段身心障礙者專
    用停車位，且未將身心障礙者專用停車位識別證放置車內供
    查核檢驗等情，業據異議人自承屬實，復有異議狀、裁決書
    、屏東縣政府警察局舉發違反道路交通管理事件通知單影本
    各1 份、照片2 幀附卷可稽（見本院卷第3 至4 頁、第6 頁
    、第7 頁、第10頁），是此部分事實堪以認定。又上開車輛
    係異議人所有，有車號查詢汽車車籍資料，及職權函請異議
    人陳報「身心障礙者專用停車位識別證」（編號：12045 號
    ，有效期限102 年12月18日）各1 份在卷可考（見本院卷第
    13至15頁），是以異議人確實領有「身心障礙者專用停車位
    識別證」一事，堪可採信。
  (三)故本件爭點厥為：異議人未將上開識別證放置車內可供查驗
    處，是否核屬道路交通管理處罰條例第56條第1 項第10款規
    定「於身心障礙專用停車位違規停車」之處罰事由？按本院
    考諸上揭身心障礙者保護法笫48條、身心障礙者專用停車位
    設置管理辦法第6 條第1 項至第3 項、笫9 條笫1 項及第12
    條第1 項、第2 項相關規定，立法意旨應係藉由專用停車位
    識別證之查核，以檢驗殘障車位實際佔用者之身分，確保使
    用殘障車位之人為身心障礙者，防止一般民眾駕駛身心障礙
    車輛或一般車輛而佔用殘障車位，破壞立法美意，而為維護
    身心障礙者之權益，主管機關自須為必要之管理措施，且此
    必要之管理措施亦一體適用於所有身心障礙者，不僅係為管
    理方便，更為保障身心障礙者之權益，以防止有非身心障礙
    者或身心障礙者濫用有限之專用車位資源（例如同一位身心
    障礙者，以多輛汽機車於公共停車場佔據所有專用停車位，
    導致其他身心障礙者無從使用）。換言之，透過專用停車證
    必須置於汽車擋風玻璃明顯處之方式，使得該證不僅專屬於
    「人」，亦有專屬於「車」之管制方式，此從上揭使用該專
    用停車位者，應限於身心障礙者本人或共同在場時等明文規
    定，可見此制度係專屬人、車之意旨至明。從而，汽車駕駛
    人縱使於身分上符合將車輛停放於身心障礙者專用停車位之
    規定，惟如未依規定將專用停車位識別證放置於車內擋風玻
    璃明顯處時，將使查核之員警無法判定該車實際駕駛人或搭
    載之人是否為身心障礙者，當屬道路交通管理處罰條例第56
    條第1 項第10款規定違規停車之處罰事由（臺灣高等法院98
    年度交抗字第2184號裁定、臺灣高等法院高雄分院98年度交
    抗字第362 號、99年度交抗字第290 號裁定見解可資參照）
    。準此，本件異議人未將專用停車識別證置於汽車擋風玻璃
    明顯處供查驗，則難以認定當時實際駕駛車輛者為身心障礙
    者本人或其家屬，尚不得僅憑該車車主為其領有身心障礙手
    冊之胞兄即得資為免罰之依據。再者，「身心障礙者專用停
    車位識別證」背面注意事項第1 項已載明：「本證應置於汽
    車擋風玻璃明顯處或機車車首，以供查核驗證」，則異議人
    自難諉為不知，是如欲停放在身心障礙者專用停車位仍應依
    規定放置車位識別證以供查驗，是異議意旨所謂開單員可透
    過電腦查悉車主領有身心障礙手冊等語，容有誤會，洵屬無
    據，自難憑採為有利異議人之論據，其未依規定將專用停車
    識別證置於汽車擋風玻璃明顯處以供查核驗證，而將車輛停
    放在身心障礙專用停車位，仍屬違規，無從卸責。
六、從而，異議人確有如裁決書上所載時、地，「於身心障礙專
    用停車位違規停車」之交通違規事實，堪以認定，原處分機
    關爰依道路交通管理處罰條例第56條第1 項第10款之規定，
    裁處罰鍰1,200 元，核無違誤，本件異議為無理由，應予駁
    回。
七、據上論斷，應依道路交通事件處理法第18條，裁定如主文。
中    華    民    國  100     年    7     月    11    日
                  交通法庭      法  官  簡光昌
以上正本證明與原本無異。
如不服本裁定應於收受送達後5 日內向本院提出抗告書狀敘述抗
告之理由抗告於台灣高等法院高雄分院。
中    華    民    國  100     年    7     月    11    日
                                書記官  姜宜泰